【裁判字號】    97,訴,1776
【裁判日期】    971030
【裁判案由】    偽造文書
【裁判全文】
臺灣臺北地方法院刑事判決              97年度訴字第1776號
公  訴  人  台灣台北地方法院檢察署檢察官
被      告  甲○○
                    （現於台灣台北監獄執行中）
上列被告因偽造文書案件，經檢察官提起公訴（97年度偵字第
17482號），本院依簡式審判程序判決如下：
    主  文
甲○○行使偽造私文書，足以生損害於公眾及他人，處有期徒刑
肆月，如易科罰金，以新台幣壹仟元折算壹日。如附表所示偽造
之「張雅峰」署押（含簽名壹拾捌枚、指印參拾陸枚），均沒收
。
    事  實
一、甲○○於民國97年7月31日14時20分許，在台北市○○區○
    ○路與松隆路口，為警查獲持有第一級毒品海洛因1小包（
    所涉違反毒品危害防制條例案件，由台灣台北地方法院檢察
    署檢察官另案偵辦中），竟為逃避查緝，冒用其堂弟張雅峰
    之名義，於台北市政府警察局偵辦毒品案件尿液檢體委驗單
    、權利告知書、調查筆錄、口卡片、台北市政府警察局保安
    警察大隊執行拘提逮捕告知本人通知書、台北市政府警察局
    保安警察大隊執行拘提逮捕告知親友通知書、尿液採樣同意
    書、自願受搜索同意書、台北市政府警察局保安警察大隊第
    三中隊搜索扣押筆錄、台北市政府警察局保安警察大隊扣押
    物品目錄表、台北市政府警察局保安大隊查獲涉嫌毒品危害
    防制條例毒品初步鑑定報告單、扣案物品照片上，偽造「張
    雅峰」之簽名及指印（數量詳如附表），足生損害於張雅峰
    及偵查機關偵查犯罪之正確性。
二、案經台北市政府警察局信義分局報告台灣台北地方法院檢察
    署檢察官偵查起訴。
    理  由
一、本件被告甲○○所涉係死刑、無期徒刑、最輕本刑為3 年以
    上有期徒刑或高等法院管轄第一審案件以外之罪，並於本院
    行準備程序時就被訴事實為有罪之陳述，本院合議庭依刑事
    訴訟法第273 條之1 第1 項規定，裁定改由受命法官獨任行
    簡式審判程序，先予敘明。
二、上開犯罪事實，業據被告甲○○坦承不諱，復有台北市政府
    警察局偵辦毒品案件尿液檢體委驗單、權利告知書、調查筆
    錄、口卡片、台北市政府警察局保安警察大隊執行拘提逮捕
    告知本人通知書、台北市政府警察局保安警察大隊執行拘提
    逮捕告知親友通知書、尿液採樣同意書、自願受搜索同意書
    、台北市政府警察局保安警察大隊第三中隊搜索扣押筆錄、
    台北市政府警察局保安警察大隊扣押物品目錄表、台北市政
    府警察局保安大隊查獲涉嫌毒品危害防制條例毒品初步鑑定
    報告單、扣案物品照片在卷可稽。本件事證明確，被告犯行
    洵堪認定。
三、按刑法上之「署押」，乃指於紙張或物體上簽署之姓名或其
    他符號，以表示其承認所簽署文書之效力，與印文有同一效
    力（最高法院86年度台上字第47號判決參照），而以捺指紋
    以代替簽名者，則偽造指紋亦屬偽造署押。次按刑法上之偽
    造署押罪，係指單純偽造簽名、畫押而言，若在制式之書類
    上偽造他人簽名，已為一定意思表示，具有申請書或收據等
    類性質者，則係犯偽造文書罪（最高法院85年度台非字第
    146號判決參照）。揆諸上開說明，被告於附表編號1、3、4
    、5、6、7、9、10、11、12所示文書上簽名或蓋指印，或在
    筆錄騎縫處按指印，僅單純承認警員製作之內容，而無另為
    申請或表示收受該項文書之證明之性質，是上開部分被告偽
    簽「張雅峰」之署名，或冒用「張雅峰」之名義按捺指印，
    均構成刑法第217條第1項之偽造署押罪。又司法警察（官）
    提供犯罪嫌疑人簽具之權利告知書，乃警方依據刑事訴訟法
    第95條、第100條之2，踐行告知義務，該等權利告知書記載
    之方式，與同一時間製作之「調查筆錄」相同，僅重複踐行
    告知之程序而已，且犯罪嫌疑人僅在該權利告知書之「被告
    知人」欄下偽簽姓名，並未表示另外製作何種文書，亦未具
    有收據之性質，故該權利告知書實質上與詢問筆錄無異，仍
    屬公務員職務上所製作之公文書，非犯罪嫌疑人所製作之私
    文書，自應論以偽造署押罪（最高法院91年度台非字第294
    號判決意旨參照）。另被告於附表編號8所示之自願受搜索
    同意書上偽造「張雅峰」簽名及捺指印之行為，係表示同意
    受搜索身體之意思，該文書已具備私文書性質，被告復將該
    偽造之私文書持交承辦警員收受，自足以生損害於張雅峰、
    偵查機關查緝犯罪與文書製作之正確性。
四、核被告所為，係犯刑法第216條、第210條之行使偽造私文書
    罪。被告偽造署押之行為，為偽造私文書之前階段行為，而
    偽造私文書後持以行使，其偽造私文書之低度行為，應為行
    使偽造私文書之高度行為所吸收，均不另論罪。被告在查獲
    之後，於密接之時間、地點，偽造「張雅峰」簽名、指印之
    行為，係利用同一機會，在同一時段就同一犯罪構成要件之
    事實，僅係基於單一之犯意，接續為之，以達到避免刑事處
    罰之目的，亦即係一個犯罪行為接續進行，而侵害同一法益
    之情形，應為接續犯，屬單純一罪。起訴書雖漏論被告於台
    北市政府警察局偵辦毒品案件尿液檢體委驗單、調查筆錄、
    尿液採樣通知書偽造張雅峰署押，惟此部分與檢察官已起訴
    部分，為事實上一罪之接續犯關係，為起訴效力所及，本院
    自得併予審理。被告在未經有偵查犯罪職權機關或公務員發
    覺其為偽造文書案件之犯人前，即向員警主動陳明其偽造文
    書犯行而自首，進而接受裁判，有被告警詢筆錄在卷可佐，
    核與自首之要件相當，依刑法第62條前段之規定，減輕其刑
    。爰審酌被告有甚多次之毒品前科，此次亦因為逃避毒品案
    件查緝而行使偽造私文書，惟犯後坦承犯行等一切情狀，量
    處如主文所示之刑，並諭知易科罰金之折算標準。附表所示
    偽造「張雅峰」之簽名及指印，不問屬於被告與否，均應依
    刑法第219條規定宣告沒收。
據上論斷，應依刑事訴訟法第273條之1第1項、第299條第1項前
段，刑法第216條、第210條、第219條、第62條前段、第41條第1
項前段，判決如主文。
本案經檢察官楊冀華到庭執行職務
中    華    民    國    97    年    10    月    30    日
                    刑事第七庭    法  官  林欣苑
上正本證明與原本無異。
如不服本判決，應於判決送達後10日內向本院提出上訴狀及上訴
理由狀(應抄附繕本)。
                                  書記官  劉英芬
中    華    民    國    97    年    10    月    30    日
附錄論罪法條
中華民國刑法第216條
（行使偽造變造或登載不實之文書罪）
行使第 210 條至第 215 條之文書者，依偽造、變造文書或登載
不實事項或使登載不實事項之規定處斷。
中華民國刑法第210條
（偽造變造私文書罪）
偽造、變造私文書，足以生損害於公眾或他人者，處 5 年以下有
期徒刑。
附表
┌──┬─────────────┬────┬────┐
│編號│文      書      名      稱│簽    名│指    印│
├──┼─────────────┼────┼────┤
│1   │台北市政府警察局偵辦毒品案│1       │1       │
│    │件尿液檢體委驗單          │        │        │
├──┼─────────────┼────┼────┤
│2   │權利告知書                │1       │1       │
├──┼─────────────┼────┼────┤
│3   │調查筆錄                  │3       │13      │
├──┼─────────────┼────┼────┤
│4   │口卡片                    │2       │3       │
├──┼─────────────┼────┼────┤
│5   │台北市政府警察局保安警察大│1       │1       │
│    │隊執行拘提逮捕告知本人通知│        │        │
│    │書                        │        │        │
├──┼─────────────┼────┼────┤
│6   │台北市政府警察局保安警察大│1       │1       │
│    │隊執行拘提逮捕告知親友通知│        │        │
│    │書                        │        │        │
├──┼─────────────┼────┼────┤
│7   │尿液採樣同意書            │1       │2       │
├──┼─────────────┼────┼────┤
│8   │自願受搜索同意書          │1       │1       │
├──┼─────────────┼────┼────┤
│9   │台北市政府警察局保安警察大│4       │10      │
│    │隊第三中隊搜索扣押筆錄    │        │        │
├──┼─────────────┼────┼────┤
│10  │台北市政府警察局保安警察大│1       │1       │
│    │隊扣押物品目錄表          │        │        │
├──┼─────────────┼────┼────┤
│11  │台北市政府警察局保安大隊查│1       │1       │
│    │獲涉嫌毒品危害防制條例毒品│        │        │
│    │初步鑑定報告單            │        │        │
├──┼─────────────┼────┼────┤
│12  │扣案物品照片              │1       │1       │
├──┼─────────────┼────┼────┤
│共計│                          │18      │36      │
└──┴─────────────┴────┴────┘


司法院資訊處製作；財團法人民間司法改革基金會備份。
